【裁判字號】    88,訴,2116
【裁判日期】    890114
【裁判案由】    公共危險等
【裁判全文】
臺灣高雄地方法院刑事判決                        八十八年度訴字第二一一六號
    公  訴  人  臺灣高雄地方法院檢察署檢察官
    被      告  丙○○
    選任辯護人  紀錦隆律師
                施旭錦律師
右列被告因公共危險等案件，經檢察官提起公訴（八十八年度偵字第一四六四四號）
及移
    主  文
丙○○服用酒類不能安全駕駛動力交通工具而駕駛，處有期徒刑月；又因過失致人
於死，處有期徒刑壹年；又駕駛動力交通工具肇事，致人死亡而逃逸，處有期徒刑壹
年陸月。應執行有期徒刑貳年陸月。
    事  實
一、丙○○於民國（下同）八十八年六月八日凌晨，於飲用酒類後酒精濃度高達每公
    升○‧六二毫克酒醉狀態下，明知自己因酒醉已達不能為安全駕駛動力交通工具
    之程度，仍貿然駕駛車牌號ＹＩ－九六一○號自小客車，沿高雄縣鳳山市○○○
    路由鳳山往五甲方向行駛，於同日凌晨一時四十五分許，途經該路九十九號前，
本應注意汽車駕駛人飲酒後其吐氣所含酒精成分超過每公升○‧二五毫克以上，
    不得駕車，且汽車駕駛人在市區道路行駛時，時速不得超過四十公里，並應注意
    汽車行駛時，駕駛人應注意車前狀況，並隨時採取必要之安全措施，以避免危險
    之發生，而當時雖為凌晨、雨天，然肇事路段為柏油路面、夜間有照明，並無不
    能注意之情事，竟疏未注意，在飲酒後酒精濃度高達每公升○‧六二毫克，己不
    能為安全駕駛動力交通工具之情形下，仍貿然以超過五、六十公里之時速駕駛，
    且又未注意車前狀況，適有王慶隆騎乘車牌號碼ＯＫＧ－八七三號重型機車行經
    該處，因被不詳姓名之人駕駛車號不詳之自小客車撞倒於快車道上，為丙○○所
    駕駛之自小客車輾壓而過，王慶隆因顱內出血當場死亡。丙○○於肇事後，未為
    救護反而加速逃逸，嗣經在丙○○所駕駛自小客車後方行駛之目擊者戊○開車自
    五甲二路追趕至鳳南路與五甲二路口時，因丙○○暫時停車而追到並記下車輛車
    牌號碼報警處理，始查獲上情。
二、案經乙○○○告訴及高雄縣警察局鳳山分局移送臺灣高雄地方法院檢察署檢察官
    偵查起訴。
    理  由
一、訊據被告丙○○固不否認於右揭時、地肇事致被害人王慶隆死亡之事實，惟矢口
    否認其有酒後駕車、過失及肇事逃逸等情，辯稱：車禍當時並未喝酒，是車禍後
    才喝酒；車禍之發生過於突然，根本無法閃避，有客觀不可避免性，應無過失可
    言；且並不知發生車禍，才駕車離去，無故意逃逸云云。惟查：
  (一)、被告辯稱其肇事當時並未喝酒乙節，雖舉出當日一同宵夜之丁○○，及楓港海
      產店老板己○○為證，然經本院於八十八年十一月二十三日審理中隔離訊問上
      開證人及被告後，證人己○○陳述「被告與丁○○與另二名男子用餐」、「被
      告接到行動電話就全部一起離開何人買單（付帳）不知道，消費多少錢忘了，
      沒有開發票」；丁○○陳述「當時還有二、三個朋友一起吃宵夜」、「我與被
      告還有另一名叫陳正雄一起吃宵夜，當天是我買單，只吃二盤菜，被告家人就
      打電話來，我們就離開了」、「（離開時共有幾人？）四人，另一位是我朋友
      雪兒，他的名字都改來改去」；被告則供稱「可能丁○○忘記了，應還有位女
      的叫文琦（同音）」、「我先走的，不是丁○○買單，就是姓陳的朋友買單」
      等語，綜合三人之陳述，就一同宵夜之人數（連同被告計算）、性別部分，
      證人己○○稱四人，一女三男，證人丁○○先稱三人，一女二男，後改稱四人
      二女二男，被告則稱四人，二女二男，三人之陳述已有出入；就所述參與宵
      夜之另名女子部分，證人丁○○稱名為「雪兒」，被告則稱名為「文琦」，二
      人陳述更不相同；就離去之先後部分，證人己○○、丁○○之陳述為一同離
      去，被告則謂其先離去，三人之陳述亦有齟齬；準此，尚難以此有瑕疵之證人
      證言，遽採為被告有利之認定。又被告供述：「楓港餐廳是在該路口（即鳳南
      路與五甲二路口）左邊方向」（八十八年十二月十六日審判筆錄），依卷附高
      雄縣鳳山市五甲地區之地圖所示，被告在鳳南路、五甲二路口要到楓港海產店
      ，則應左轉才對，惟證人即緊跟在被告車後開車追趕之目擊者戊○證述：「（
      被告再開車是往何路行駛？）與我同向右轉五甲（往中山路）。我是鳳山往五
      甲二路，被告肇事後，先右轉至南華路，左轉入南江街，再左轉入鳳南路（警
      局筆錄右轉鳳南路是錯誤），在鳳南路與五甲路口因被告停車而追到被告，記
      下車牌並告訴他撞到人為何又走，他又先開車，由鳳南路右轉五甲二路，我就
      不知被告往何方向行駛」、「我從追趕被告至告訴被告肇事，他都沒有下車」
      等語（八十八年十二月九日審判筆錄），而證人戊○與被告並無怨隙，且本件
      得以查獲被告肇事，均賴其緊追被告之車，並記下車牌號碼提供警方，業經證
      人即警員甲○○於本院審理時證述屬實（八十八年十一月二十三日審判筆錄）
      ，故證人戊○當無誣陷被告之理，其證言應為可採。是則被告在鳳南路與五甲
      二路口雖有停車，然在證人戊○質以其撞到人為何逃逸後，被告即右轉五甲二
      路往中山路方向離去，根本未停車左轉進入楓港海產店，足徵被告辯稱：車禍
      當時並未喝酒，是車禍後才前往楓港海產店與友人飲酒云云，顯非實在。另被
      告肇事後即當天凌晨三時零七分測試時，其吐氣所含酒精濃度高達每公升０‧
      六二毫克，有酒精濃度測試結果表在卷可稽，被告於此情形下仍駕駛上開自小
      客車而肇事，堪認其因喝酒酒醉致注意力、反應力變差，已達不能安全駕駛動
      力交通工具之程度，故被告服用酒類不能安全駕駛動力交通工具而駕駛之犯行
      ，堪以認定。
  (二)、所謂「客觀不可避免」，係指行為當時，行為人縱然保持必要之注意義務，結
      果仍不可避免，依舊會發生者，則此結果因係客觀不可避免，而無不法可言，
  故行為人即因此不成立過失犯。惟行為人如妥加履行注意義務，即可避免結果
      之發生者，其結果仍具不法，仍應成立過失犯。按汽車駕駛人飲酒後其吐氣所
      含酒精成份超過每公升０‧二五毫克以上者不得駕車；又汽車駕駛人在市區道
      路行駛時，時速不得超過四十公里；且汽車行駛時，駕駛人應注意車前狀況，
      隨時採取必要之安全措施，道路交通安全規則第一百十四條第二款、第九十三
      條第一項第一款前段、第九十四條第三項分別定有明文，此為一般駕駛人應注
      意並能注意之情事，被告駕車自不得諉為不知，而依卷附道路交通事故調查報
      告表之記載及照片，可知車禍當時雖為凌晨、雨天，然肇事路段為柏油路面、
      夜間有照明，且被告於警訊時亦自承路面上沒有任何障礙物，並無不能注意之
      情事，是被告如稍加注意，不為酒醉駕車、超速等駕駛行為，並注意車前狀況
      ，其自有足夠的注意力、反應力為剎車或閃避之動作來避免車禍之發生，而被
      告竟疏未注意，在飲酒後酒精濃度高達每公升○‧六二毫克，己不能為安全駕
      駛動力交通工具之情形下駕駛上開自小客車，又未依在市區道路行駛時，時速
      不得超過四十公里之規定，仍貿然以五、六十公里之時速行駛，此業據證人戊○於本院審理時證述被告當時車速不止五、六十公里（八十八年十二月九日審
      判筆錄）等語屬實，且又未注意車前狀況，亦未採取剎車、閃避之安全措施而
      致肇事，因此本件車禍結果之發生應是「客觀上可以避免」，而非被告所稱有
      「客觀不可避免」之情形，其辯稱車禍之發生是客觀不可避免云云，不足採信
      ，被告駕駛行為顯有過失。另被害人王慶隆確因本件車禍致顱內出血死亡，經
      檢察官督同法醫師相驗屬實，製有相驗筆錄、相驗屍體證明書、驗斷書在卷可
      憑，被告過失行為與被害人死亡，二者間顯有相當因果關係，被告過失致死犯
      行，堪以認定。
  (三)、再據證人戊○結證：「當時我在南華路左轉南江街以時速一○○－一一○公里
      速度追趕被告」等語（八十八年十二月九日審判筆錄），再參以前開證人戊○
      證述，被告肇事後從五甲二路先右轉南華路，再左轉南江街，又左轉鳳南路，
      再右轉五甲二路往中山路方向離去等語，衡諸常情，倘被告果真不知撞到人，
      其當以正常速度直行五甲二路離去即可，何需以超過一○○公里之時速，且又
      繞了一圈遠路再返回五甲二路之方式駛離肇事現場，故其辯稱不知發生車禍，
      才駕車離去云云，不足採信，其駕駛動力交通工具肇事，致人死亡而逃逸之犯
      行，均堪認定。
二、核被告所為，就服用酒類不能安全駕駛動力交通工具而駕駛部分，係犯刑法第一
    百八十五條之三服用酒類致不能安全駕駛動力交通工具而駕駛罪；因過失致人死
    亡部分，係犯同法第二百七十六條第一項過失致死罪；另駕駛動力交通工具肇事
    ，致人死亡而逃逸部分，係犯同法第一百八十五條之四駕駛動力交通工具肇事，
    致人死亡而逃逸罪。被告所犯上開三罪，犯意各別，行為不同，構成要件有異，
    應分論併罰。又被告係汽車駕駛人，其酒醉駕車因而肇事致人死亡，依法應負刑
    事責任，所犯普通過失致死罪部分，應依道路交通管理處罰條例第八十六條第一
    項之規定，加重其刑。審酌被告於本件肇事時已滿四十四歲，其應知酒醉後貿然
    開車，於行駛中稍有疏失，極易造成往來人車之重大危險，惟被告在飲酒後酒精
    濃度高達每公升○‧六二毫克之情況下，仍貿然駕車，又疏未注意車前狀況，並
    且超速行駛而肇事，致被害人死亡，肇事後又未立即將被害人送醫急救，反而畏
    罪逃逸，致被害人生命安危於不顧，且犯後猶勾串證人己○○、丁○○為為虛偽
    陳述，圖以卸免刑責，惡性實為重大，及其巳與被害人家屬達成民事和解，賠償
    被害人家屬新台幣二百七十萬元（含強制汽車保險一百二十萬元），有和解書在
    卷可參等一切情狀，分別量處如主文所示之刑，並定其應執行刑。
據上論斷，應依刑事訴訟法第二百九十九條第一項前段，刑法第一百八十五條之三、
第一百八十五條之四、第二百七十六條第一項前段、第五十一條第五款，道路交通管
理處罰條例第八十六條第一項，罰金罰鍰提高標準條例第一條前段，判決如主文。
中      華      民      國    八十九    年      一      月      十四    日
                                  臺灣高雄地方法院第四法庭
                                      法  官  王  俊  隆
右正本證明與原本無異。
如不服本判決，應於判決送達後十日內，向本院提出上訴狀。
                                      書記官  涂  亨  玉
中      華      民      國    八十九    年      一      月      十四    日
刑法第一百八十五條之三
服用毒品、麻醉藥品、酒類或其他相類之物，不能安全駕駛動力交通工具而駕駛者，
處一年以下有期徒刑、拘役或三萬元以下罰金。
刑法第一百八十五條之四
駕駛動力交通工具肇事，致人死傷而逃逸者，處六月以上五年以下有期徒刑。
刑法二百七十六條第一項
因過失致人於死者，處二年以下有期徒刑、拘役或二千元以下罰金。


司法院資訊處製作；財團法人民間司法改革基金會備份。
